【裁判字號】    91,訴,467
【裁判日期】    920116
【裁判案由】    所有權登記
【裁判全文】
臺中高等行政法院裁定                              九十一年度訴字第四六七號
    原      告  甲○○(即被選.
    被      告  苗栗縣苗栗地政事務所
    代  表  人  乙○○
    訴訟代理人  丙○○
右當事人間因所有權登記事件，原告不服苗栗縣政府中華民國九十一年五月十日九十
年苗府訴字第六十八號訴願決定，提起行政訴訟。本院裁定如左︰
    主  文
原告之訴駁回。
訴訟費用由原告負擔。
    理  由
一、按行政機關與人民間因土地所有權歸屬爭議，為民事訴訟範圍，應向普通法院民
    事庭訴請裁判。而訴訟事件不屬行政法院之權限者，行政法院應以裁定駁回之，
    行政訴訟法第一百零七條第一項第一款定有明文。
二、本件原告甲○○、范森達、謝滄海、湯權錦等四人，經選定原告甲○○一人為當
    事人，起訴主張於民國（下同）五十年間即善意占有坐落苗栗縣頭屋鄉○○段○
    ○段一二一六地號土地（地目：田、面積：五三七六．六九平方公尺），並開墾
    耕作、造屋設籍，認已合於民法時效取得所有權人之規定，於七十九年九月五日
    檢附相關證件向被告申請登記為所有權人，詎被告竟故意擱置該申請案，反於八
    十一年十二月二十四日搶先將系爭土地登記予財政部國有財產局，經向監察院陳
    情，業由該院糾正在案，乃於九十年十月八日向被告申請撤銷系爭土地原登記「
    中華民國」為所有權人之登記，應改登記原告為所有權人，經被告拒絕後，提起
    訴願，亦遭決定駁回。遂提起行政訴訟。被告則以本件登記案前已歷經訴願、再
    訴願、行政法院及新竹地方法院之程序，且於監察院糾正後，內政部曾邀集法務
    部、財政部、經濟部水利處第二河川局、苗栗縣政府及被告等會商結論略以：本
    件占有人申請時效取得所有權登記於實質上尚無不妥，惟行政技術經檢討有缺失
    等情，並已將結論報經行政院核復監察院在案。又依行為時土地法第四十三條及
    土地登記規則第七條規定，登記有絕對之效力，非經法院判決塗銷確定，不得為
    塗銷之登記。本件原告欲申請塗銷系爭土地之國有登記，改而登記為其所有，應
    填具登記申請書並檢附塗銷確定證明文件與其他相關證明文件申辦，惟原告僅於
    九十年十月八日以申請函申請撤銷與改登記，與規定不符云云為辯。
三、經查，「依本規則登記之土地權利，除本規則另有規定外，非經法院判決塗銷確
    定，登記機關不得為塗銷登記」修正前土地登記規則第八條定有明文，本件系爭
    土地業經被告於八十一年十二月二十四日登記為國有財產，屬已登記之土地，有
    土地登記謄本附卷可稽，無再適用時效取得規定之餘地，原告起訴請求判決撤銷
    被告八十一年十二月二十四日之登記並改登記原告為所有權人，係對系爭土地所
    有權之歸屬爭議，屬原告與財政部國有財產局間之私權爭執，應訴請普通法院審
    理，被告依土地法第四十三條及修正前土地登記規則第八條規定，尚無從直接塗
    銷原登記及改登記，且監察院之糾正並無確認系爭土地由原告時效取得所有權或
    撤銷被告所為中華民國為所有權人登記之法律上效力，原處分核駁原告之請求及
    訴願決定遞予維持，均核無不合，原告請求撤銷被告所為以「中華民國」為所有
    權人之登記，並請求被告應將系爭土地改登記原告為所有權人，所踐行行政爭訟
    程序難謂適法，揆諸首開規定，應予駁回。（前行政法院八十三年度裁字第一二
    八二號裁定參照）
四、依行政訴訟法第一百零七條第一項第一款、第一百零四條、民事訴訟法第九十五
    條、第七十八條，裁定如主文。
中    華    民    國    九十二      年      一        月      十六      日
                 臺 中 高 等 行 政 法 院   第 二 庭
                                審 判 長 法      官  沈  水  元
                                         法      官  林  秋  華
                                         法      官  王  德  麟
右正本證明與原本無異。
如不服本裁定，應於裁定送達後十日內以書狀敘明理由，經本院向最高行政法院提起
抗告（須依對造人數附具繕本）；並應預繳送達用雙掛號郵票拾份（每份三十四元）
。
中    華    民    國    九十二      年      一        月      十六      日
                                        法院書記官  邱  吉  雄


司法院資訊處製作；財團法人民間司法改革基金會備份。
